【裁判字號】    99,重國,1
【裁判日期】    991201
【裁判案由】    損害賠償
【裁判全文】
臺灣雲林地方法院民事判決               99年度重國字第1號
原      告  李天賜
            李新旺
            李茂芳
            李文吉
            李茂昆
            李許雪
上六人訴訟
共同代理人  林崑城律師
            李建民律師
被      告  雲林縣土庫鎮公所
法定代理人  張源鐘
訴訟代理人  張蓁騏律師
複代理人    張智學律師
            奚淑芳律師
            詹玉如
被      告  行政院勞工委員會職業訓練局
法定代理人  林三貴
訴訟代理人  林俊生律師
複代理人    吳啟律師
被      告  許江海
                      （現在臺灣明德外役監獄執行中）
訴訟代理人  許惠茹
上列當事人間請求損害賠償等事件，本院於民國99年11月3 日言
詞辯論終結，判決如下：
    主  文
被告許江海應給付原告李天賜新台幣壹佰貳拾伍萬貳仟貳佰伍拾
肆元、原告李許雪新台幣肆拾萬元、原告李新旺、李茂芳、李文
吉及李茂昆各新台幣壹拾伍萬元，及均自民國九十九年四月九日
起至清償日止，按週年利率百分之五計算之利息。
訴訟費用由被告許江海負擔十分之三，原告李天賜負擔十分之三
、李許雪負擔十分之一，餘由原告李新旺、李茂芳、李文吉及李
茂昆負擔。
本判決於原告以新台幣柒拾伍萬元供擔保後，得假執行。
原告其餘之訴及假執行之聲請均駁回。
    事  實
甲、原告方面：
一、聲明：
(一)、先位聲明:
 1、被告雲林縣土庫鎮公所（下稱土庫鎮公所）應給付原告李天
    賜新臺幣（下同）3,992,607 元、原告李許雪80萬元、原告
    李新旺、李茂芳、李文吉、李茂昆各50萬元，暨自民國（下
    同）99年1 月5 日起至清償日止，按週年利率5%計算之利息
    。
 2、訴訟費用由被告土庫鎮公所負擔。
 3、原告願供擔保，請准宣告假執行。
(二)、備位聲明:
 1、被告土庫鎮公所、行政院勞工委員會職業訓練局（下稱職訓
    局）與許江海應連帶給付原告李天賜3,992,607 元、原告李
    許雪80萬元、原告李新旺、李茂芳、李文吉、李茂昆各50萬
    元，暨自99年1 月5 日起至清償日止，按週年利率5%計算之
    利息。
 2、訴訟費用由被告連帶負擔。
 3、原告願供擔保，請准宣告假執行。
二、陳述略以：
(一)、被告許江海係被告土庫鎮公所之定期契約雇員，以割草、修
    剪路樹、載運鎮公所機具等為其業務。於97年8 月21日（星
    期四）下午2 時許之上班時間，因執行業務，駕駛牌照已遭
    註銷之自小客車（原車牌號碼為RU-7787 號），沿雲林縣土
    庫鎮興新里由下竹圍往文化路（即由南往北）方向行駛，於
    同日下午2 時20分許，行經該里頂圍12之2 號前劃設有分向
    限制線之無號誌三岔路口時，本應注意車前狀況，隨時採取
    必要之安全措施、及因雨霧致視線不清，應減速慢行，作隨
    時停車之準備，且汽車在劃有分向限制線之路段，不得駛入
    來車之車道，而依當時天候雨、日間自然光線、柏油路面濕
    潤無缺陷、無障礙物、視距良好，並無不能注意之情形，適
    有居住於雲林縣土庫鎮興新里頂圍12號之原告李天賜，至其
    住家對面之稻田查看水位後由東往西方向穿越馬路欲返家時
    ，因訴外人許江海貿然逆向駛入來車車道，又疏未注意車前
    狀況，減速慢行，作隨時停車之準備，而不慎以上開自小客
    車之左前車頭撞及原告李天賜，致原告李天賜彈起撞及自小
    客車之前擋風玻璃後倒地，受有外傷性顱內多處點狀出血併
    蜘蛛網膜下出血、急性硬腦膜下血腫、腦出血、失語症、右
    大腿挫傷、右腳踝骨折、右下肢無力等肢體機能嚴重減損之
    重傷害。
(二)、詎被告許江海明知其駕駛自小客車撞及原告李天賜倒地，已
    使其受有傷害，竟未立即採取救護措施或通知警察機關到場
    處理，旋基於肇事逃逸之犯意，駕駛上開自小客車迅速逃離
    現場。嗣因路旁民眾報警處理，經警調閱監視器後，將被告
    許江海查獲送辦。並經本院刑事庭以98年度交訴字第5 號刑
    事判決認定被告許江海過失傷害人致重傷及駕駛動力交通工
    具肇事，致人受傷而逃逸，宣告應執行有期徒刑1 年2 月確
    定在案。
(三)、原告李天賜年近八十，原係身體硬朗健壯之農民，尚能親力
    耕種面積一甲多之農地；經此交通事故後，原告李天賜嚴重
    受傷，曾昏迷十天之久，一度命危，嗣原告李天賜如今雖已
    出院，惟「中樞神經系統遺存極度障害，終身不能從事任何
    工作」，下半身癱瘓，非但無法行走，且大小便失禁，無法
    自理，終身需要專人24小時貼身照護，已達殘廢等級第一級
    之程度。被告許江海自係因過失不法侵害原告之身體及健康
    上之權利，並使原告李天賜受有下列損害：
 1、醫療費用：
  住院期間：121,512元。
  出院後五年內（超過五年部分，請求人李天賜家屬願自行負
    擔）：迄至起訴時已支出：6,429元。
  可預見但尚未支出部分：500 元x12 個月x5年=3萬元。故醫
    療費用之損害共計157,941 元（121,512 元+3萬元+6,429元
    ）。
 2、看護費用：
  住院期間166,000元。
  出院後五年內：每月25,000元x12 個月x5年=150萬元。故看
    護費用共計1,666,000 元。
 3、原告出院後五年內勞動力及農田管理獲益之損失：面積1.2
    甲之農田，每年最保守收益（扣除成本）約20萬元，共100
    萬元（20萬元x5年=100萬元）。
 4、增加之費用支出：
  看護墊、成人紙尿褲、清潔液、濕紙巾等：
    住院期間：共23,095元；出院後五年內：每月1,000 元x12
    個月x5年=6萬元，此部分共計83,095元。
  交通費：
    住院期間：5,000 元+9,000元=14,000 元；出院後五年內：
    每月1 至2 次門診約需300 元，五年共計300 元x12 個月x5
    年＝18,000元，此部分共計32,000元。
  復健費：每月1,000元x12個月x5年=6萬元。
    增加費用之支出共計175,095元。
 5、非財產上損害賠償：100萬元
    原告李天賜原本身體硬朗，年近八十尚能親務農事，卻因被
    告許江海之不法侵害，導致下半身癱瘓、大小便失禁，嚴重
    損害請求人李天賜作為一個「人」的最基本尊嚴，精神上所
    承受之痛苦實非筆墨所能形容，受有相當於100 萬元之非財
    產上損害。
(四)、原告李許雪為李天賜之配偶，原告李新旺、李茂芳、李文吉
    、李茂昆等人均係李天賜之子，李天賜於本件事故發生前，
    不但能自我照料生活起居，且能照顧已中風之原告李許雪，
    詎料竟突然遭此巨變，險些喪失生命，雖然萬幸將原告李天
    賜搶救回來，然而原本身體健康硬朗者，突然變成只能躺在
    床上，生活無法自理的癱瘓傷者，對於原告李許雪與李新旺
    兄弟等4 位與原告李天賜至親之人而言，其精神上之痛苦實
    難以名狀，堪認其配偶及子女間之親情、倫理及生活相互扶
    持之利益受到侵害，並可認為情節重大，原告等人應得依民
    法第195 條第3 項規定，請求賠償原告李許雪與李新旺兄弟
    4 人因身分法益受侵害之非財產上損害80萬元與各50萬元。
(五)、先位聲明部分:
 1、按公務員於執行職務行使公權力時，因故意或過失不法侵害
    人民自由或權利者，國家應負損害賠償責任。國家損害賠償
    ，除依本法規定外，適用民法規定，國家賠償法第2 條第2
    項前段及第5 條分別定有明文。又依上開規定請求損害賠償
    者，以該公務員所屬機關為賠償義務機關，同法第9 條第1
    項亦有明文規定。且上開公務員之認定，不以「身分資格」
    為判斷標準，而係就公務員「執行職務之行為」為斷。凡執
    行公法職務之人，即為國家賠償法意義之公務員。又所謂行
    使公權力，係指公務員居於國家機關之地位，行使統治權作
    用之行為而言，並包括運用命令及強制等手段干預人民自由
    及權利之行為，以及提供給付、服務、救濟、照顧等方法，
    增進公共及社會成員之利益，以達成國家任務之福利行政（
    給付行政）行為在內，亦為公務員行使公權力之行為。
 2、被告土庫鎮公所於97年8 月間曾分別指示許江海從事「本鎮
    ○道樹整理」、「雲101 線往新庄除草」、「公有宿舍整理
    」、「土庫圓環整理」、「雲88線往王厝修剪行道樹」、「
    雲101 線馬光─崙內除草整理」、「埤腳公地周邊整理」等
    事務，均屬被告機關基於地方自治團體之地位所為之福利行
    政行為範疇，許江海自屬國家賠償法所稱之「公務員」，所
    執行之職務亦屬公權力之行使，殆無疑義。
 3、被告許江海既因執行職務行使公權力，因過失不法侵害原告
    之權利，被告土庫鎮公所自應依上開規定負國家損害賠償責
    任。然經原告依國家賠償法第10條規定，以書面向賠償義務
    機關即被告土庫鎮公所請求賠償；惟被告土庫鎮公所以許江
    海係行政院勞工委員會職業訓練局雲嘉南區就業服務中心北
    港就業服務站（下稱職訓局北港服務站）指派至該機關工作
    之人，與該機關間並無僱傭關係云云，拒絕賠償。
 4、為此，爰依國家賠償法第2 條第2 項前段、第5 條及民法第
    184 條第1 項前段、第193 條第1 項、第195 條第3 項、第
    1 項規定，請求判決如先位聲明等語。
(六)、備位聲明部分:
    如鈞院認原告先位之訴無理由，因被告許江海係受被告職訓
    局北港服務站指派至土庫鎮公所從事臨時工作之人，均係許
    江海之僱用人，且許江海因上班執行職務，過失不法侵害原
    告李天賜之權利，致其受有上開傷害，依民法第188 條第1
    項前段規定，被告職訓局及土庫鎮公所應與被告許江海連帶
    負損害賠償責任，為求紛爭解決一次性之訴訟經濟原則，爰
    基於與起訴狀相同之基礎事實，追加職訓局及肇事者許江海
    為被告，並依民法第184 條第1 項前段、第188 條第1 項前
    段及第193 條第1 項、第195 條第3 項、第1 項規定，請求
    判決如備位聲明等語。
(七)、對於被告答辯之陳述:
 1、被告土庫鎮公所主張渠與被告許江海之間係公法上救助關係
    之輔助機關，尚非公務人員關係云云。惟查：
  依地方制度法第20條第6 款第2 目之規定，被告土庫鎮公所
    有設立及管理其轄內公園綠地之公法上義務，但凡奉被告土
    庫鎮公所之指示，執行前開職務之人，即為國家賠償法上所
    稱之公務員；執行前開職務，即為行使公權力。至於被告許
    江海究係受被告土庫鎮公所僱傭、約聘或公法上救助而執行
    該職務，均非所問。
  又依被告職訓局於答辯狀中陳稱：「案內許君從事之臨時工
    作，係依用人單位（雲林縣土庫鎮公所）所提臨時工作計畫
    書執行之勤務」等語，足見被告土庫鎮公所本即有此用人之
    需要，乃配合被告職訓局之政策，提供此員額作為擴大社會
    就業、降低失業率之臨時工作，以工代賑。土庫鎮○○路樹
    、草皮等綠地，終究需要人力進行修剪維護，縱然被告土庫
    鎮公所不進用被告許江海，亦須透過其他方式進用他人執行
    此項職務。故被告土庫鎮公所無論係因公法上救助關係或其
    他任何原因進用被告許江海執行上開職務，均無從影響該職
    務係行使公權力之性質。
 2、且依土庫鎮「97年8 月份臨時工作計畫派工紀錄及執行報告
    表」（原證六）之記載，被告許江海於本件車禍發生時之工
    作內容為「雲101 線馬光─崙內除草整理」，被告許江海即
    係駕車載運被告土庫鎮公所所有之割草機具，前往執行職務
    之途中，過失撞傷原告李天賜，自係於執行職務行使公權力
    時，因過失不法侵害人民之權利。
 3、（原證五）「雲林縣土庫鎮公所97年8 月臨時工作津貼方案
    出勤紀錄表」中「8/21」下午簽到及簽退之簽名欄位中，清
    晰可見有將原有簽名塗銷改註記為「事假」之痕跡，其上雖
    蓋用被告許江海之印文，惟業經被告許江海於鈞院98年度交
    訴字第5 號過失傷害案件庭訊中，當庭坦承97年8 月21日確
    有到班工作，所謂「事假」之註記，實係渠於本件交通事故
    發生後，被告土庫鎮公所之公務員，為脫免責任，要求被告
    許江海前往塗銷簽到簽退，改註「事假」並用印。
 4、且原告於先前依國家賠償法之規定，以書面向被告職訓局請
    求國家賠償時，被告職訓局之下級單位雲嘉南區就業服務中
    心於99.3.18 以南業三字第0990004877號函復原告，其內容
    稱「本中心於接獲函轉書卷後即函查並訪談土庫公所相關人
    員（許江海先生因多次聯繫不願受訪），經該公所正式函覆
    說明略以：車禍發生之日因天雨（97年8 月21日），許先生
    確實於事先經由該公所通知不用上工……」云云，兩者自相
    矛盾，足見其所言不實。
 5、另依中央氣象局97年8 月21日雲林縣區域雨量圖所示，以被
    告許江海所居住之雲林縣土庫鎮埤腳里區域而言，12時至13
    時之間尚未降雨，係自13時至14時之間才開始降雨，且該小
    時內降雨量僅有1~2mm 左右；至14時以後雨勢才加大至每小
    時30~ 40mm，故在被告許江海13時開始下午時段工作時之雨
    量，可謂微不足道，並未達到足以妨礙割草之程度。因此，
    無論究竟被告許江海所負責之割草工作是否果真有「下雨到
    一定程度即不用上工」之規定，以當日被告許江海下午時段
    應至鎮公所簽到之時間而言，根本尚未開始下雨。換言之，
    被告許江海根本並未面臨「下午要不要上工」的問題。
 6、被告許江海於刑案中供述：「我當時在公所割草，頭暈打算
    要去土庫買藥吃」、「（問：當時是你的上班時間？）是。
    但是雨很大沒辦法做，所以去買藥吃」（見偵查卷97 年9月
    17日訊問筆錄第2~3 頁），均明白承認事故發生時是在其上
    班時間、工作中。尤其，被告許江海於鈞院刑事庭訊問中復
    曾供述：。「（問：發生車禍當天，你開車做什麼？）我去
    割草，下雨天也是不能割。」、「（問：你不是說那天請假
    ？）那天後來沒有作，才寫請假，那天不能算工。」、「（
    問：那天去土庫要做什麼？是要割草？）我要回去公所，但
    是頭暈暈的，開車要去買藥吃，結果藥就沒有買。現在要回
    去。要簽字。」（見刑事地院卷72頁背面~ 73頁），所謂「
    案重初供」，被告許江海早期之供述更足以證明渠當時確係
    在工作時間趕往土庫鎮公所之途中等語。
乙、被告方面：
一、聲明:
(一)、原告之訴駁回。
(二)、訴訟費用由原告負擔。
(三)、（除被告許江海外）如受不利之判決，願供擔保，請准免為
    假執行。
二、陳述:
    被告3人均不同意原告為訴之追加。
(一)、被告土庫鎮公所部分：
 1、按訴狀送達後，原告不得為訴之變更或追加，為民事訴訟法
    第255 條第1 項前段所明定。本件原告依國家賠償法第2 條
    之規定，對被告提起損害賠償之訴，嗣以基礎事實同一為由
    ，於訴狀送達後，追加預備合併之訴，以許江海及職訓局為
    共同被告，依民法第184 條及第188 條等規定，請求許江海
    、職訓局與土庫鎮公所連帶負損害賠償責任。然查，被告所
    主張預備合併訴訟標的之基礎事實，明顯與國家賠償法第2
    條規定公務員於執行職務行使公權力時，因故意或過失不法
    侵害人民自由或權利之基礎事實，限於行為人為公務員，且
    其過失或故意行為，限於執行職務行使公權力時所生者不同
    ，實難謂基礎事實同一，被告亦不同意原告所為前開訴之追
    加。
 2、又許江海非公務員、許江海駕駛車輛發生本件車禍致原告李
    天賜受傷，非屬許江海執行職務或行使公權力之行為。茲分
    述如下：
  許江海非公務員：
    許江海為就業服務站指派至被告單位從事臨時工作者，其服
    勞務期間所應得之報酬，均係由就業服務站支付被告後，由
    被告代為發放。被告掌管之「97年8月臨時工作津貼方案出
    勤紀錄表」、「97年8 月臨時工作計畫派工記錄及執行報告
    表」等二份表格，僅止於查核就業服務站所派臨時工有無按
    時上工，以為請領津貼之依據。況該等人員對外所執行工髼
    之性質，為在土庫鎮○○○道樹、周邊除草維護、公有綠地
    美化及清潔整理等工作，被告對許江海間之關係應屬公法上
    救助關係之輔助機關，尚非公務人員關係。此有行政院勞工
    委員會99年2 月22日勞職業字0990003204號函（被證二）、
    行政院勞工委員會職業訓練局嘉雲南區就業服務中心99年2
    月5 日南業三字第0990001862號函（證物三）可稽。
  本件非屬許江海執行職務或行使公權力上之行為：
    許江海所服勞務內容為修剪行道樹、除草等，工作時並無使
    用車輛之必要，起訴書指許江海肇事車輛係用來載運清掃工
    具云云，尚非正確。又系爭車禍發生於97年8 月21日下午14
    時20分許，而查許江海於該日中午12時即以事假為由而未上
    班，其駕車行為尚非得認屬執行職務之行為。況許江海因亦
    住於土庫鎮，其工作時間所使用上、下班工具均為機車，且
    被告單位距許員住所僅約5 分鐘車程，本件車禍發生時，係
    因伊返家後於下午14時左右覺得身體不適，且因天候下雨不
    適於騎機車，才駕車由家中前往鎮上商店買藥，而於14時20
    分許在土庫鎮○○路（即頂圍12號之2 ）前由西向東，與原
    告發生擦撞所致。許江海於車禍發生當時，既屬已請假返家
    後再行出門，要難認係執行職務之行為。
 3、另原告主張車禍發生數日後，被告指示許江海在出勤紀錄更
    改為請假，故97年8 月21日之請假記錄屬偽造不可採云云。
    然97年8 月21日上午，許江海確有出勤在「雲101 線馬光－
    崙內」路段，因是日下午天雨，故該路段全體臨時工作津貼
    受領人如曾猛、陳林由珠等人，亦均無法正常出勤而休息，
    此有該二人之出勤紀錄表及請假單可證，並可予以傳喚到庭
    作證。
 4、再者，許江海駕車肇事地點之興新里頂圍12之2 號前地點，
    並非許江海工作之「雲101 線馬光－崙內」路段中，亦非許
    江海自家中前往「雲101 線馬光－崙內」路段所必經之地點
    ，故許江海駕車肇事符合其請假之實情，亦可認許江海非因
    從事除草工作而經過該地段。至於許江海平日駕駛機車為上
    下班之交通工具，是日係因天雨，處理自己事務，為免遭雨
    淋濕而駕駛肇事之RU－7787號自用小客車，亦顯與執行職務
    無關。故原告本於國家賠償法或侵權行為法之規定，請求被
    告賠償或連帶賠償原告之損害，均無所據，為無理由，請予
    判決駁回。
(二)、被告職訓局部分：
 1、依據「就業促進津貼實施辦法」第2 條及第10條規定，公立
    就業服務機構受理合於「就業服務法第24條第1 項」（如：
    中高齡者、身心障礙者、原住民、生活扶助戶中有工作能力
    者、更生受保護人、獨力負擔家計者、長期失業者等）之弱
    勢失業者或非自願性離職者之求職登記，經就業諮詢並推介
    就業，於求職登記日起14日內未能推介就業者，公立就業服
    務機構得指派其至用人單位從事臨時性工作，並發給臨時工
    作津貼。「用人單位」係指政府機關（構）或合法立案之非
    營利團體，並提出臨時工作計畫書，經公立就業服務機構審
    核通過者。「用人單位」應代發臨時工作津貼，並為扣繳義
    務人，於發給津貼時扣繳稅款，並為從事臨時工作之人員辦
    理參加勞工保險及全民健康保險。
 2、又依就業服務法第23條規定，中央主管機關於經濟不景氣致
    大量失業時…得視實際需要…採取創造臨時就業機會…必要
    時，應發給相關津貼或補助金，促進其就業。故本會依據前
    揭規定，訂定「就業促進津貼實施辦法」，由用人單位提供
    臨時工作機會，並發給「臨時工作津貼」，以紓緩及安定弱
    勢失業者失業期間之生活壓力，並非以協助本局執行勤務為
    目的。
 3、而許江海係被告職訓局所屬之雲嘉南區就業服務中心依據「
    就業促進津貼實施辦法」，經提供就業諮詢服務，無法於求
    職登記日起14日內推介就業，而依用人單位（土庫鎮公所）
    所提臨時工作計畫書，於97年6 月16日推介至土庫鎮公所就
    業，從事土庫鎮公所轄區內之草木割剪及路樹修剪與公有綠
    地美化整潔維護等臨時性工作，故被告職訓局並非許江海之
    僱用人，許江海執行之職務，亦非被告職訓局所屬之職務或
    勞務。且依「就業促進津貼實施辦法」第16條規定，領取臨
    時工作津貼者，如違反「用人單位」之指揮及規定，經「用
    人單位」通知公立就業服務機構停止其臨時性工作，則停止
    或不予給付前揭津貼，故許君執行勤務之監督管理機制，乃
    用人單位之法定權責。被告職訓局或所屬就業機構，對許江
    海所服上開勞務之實施方式、上班時間及地點等均無從加以
    指示或安排，因此，許江海非屬被告職訓局或所屬就業服務
    機構之受僱人。原告等人主張被告職訓局應依民法第184 條
    及第188 條等規定負僱用人之責任，應無理由。
 4、再依「就業促進津貼實施辦法」第11條規定，用人單位申請
    臨時工作津貼，應備領取津貼者之出勤紀錄表、經費印領清
    冊…等文件。依據土庫鎮公所所附前揭文件顯示，許江海君
    97年8 月21日下午並未出勤，並依規定向用人單位辦理請假
    （事假）事宜，職訓局亦無給付該期間之津貼。許君於該日
    下午2 時許，駕駛自有之小客車發生車禍致人重傷，應屬許
    君從事私人事務所致侵權行為，並非執行用人單位指派之職
    務，難謂用人單位有監督管理之責，故土庫鎮公所及職訓局
    就許君之行為，應無連帶負賠償責任規定之適用。原告所稱
    「行政院勞工委員會職業訓練局為實際給付許君薪資之機關
    ，為許君之僱用人，應依民法第188 條之規定，與許君連帶
    對原告負損害賠償責任」云云，應有誤會。
(三)、被告許江海部分:
    被告是在土庫鎮公所當臨時工，工作內容是割路邊雜草樹木
    ，如果道路髒了就掃掃，如果下大雨，因為不能割草，就不
    用上班。平常上班是上午簽到後去工作，工作完了就回家，
    下午時間到，再到公所簽到上班。97年8 月21日下午被告是
    要去上班，但還沒有到土庫鎮公所，雨下很大，就發生車禍
    了。工作用之汽油、割草機器都是土庫鎮公所提供的，發生
    車禍事故時，割草機器好像放在家裡，油有放在車上面，因
    為下雨不能割草。且被告當時頭暈暈的，要去買藥，順便去
    公所看看，如果沒有下雨要工作，再回家去拿割草機。至於
    發生車禍當天之簽到簿有塗改的痕跡，是因為當天早上就就
    簽好整天的簽到，但是當天下午下雨沒有工作，沒有上班，
    所以後來才擦掉等語置辯。
丙、兩造不爭執及爭執事項：
一、不爭執事項：
(一)、被告許江海，係由被告職訓局北港就業服務站推介至被告土
    庫鎮公所從事臨時工作。
(二)、被告許江海之工作報酬係由被告土庫鎮公所彙整統計後，向
    職訓局北港就業服務站申報，並由土庫鎮公所代為發給被告
    許江海。
(三)、被告許江海於97年8 月21日下午2 時許駕駛牌照已遭註銷之
    自小客車（原車牌號碼為RU-7787 號），沿雲林縣土庫鎮興
    新里由下竹圍往文化路（即由南往北）方向行駛，於同日下
    午2 時20分許，行經該里頂圍12之2 號前劃設有分向限制線
    之無號誌三岔路口時，適逢原告李天賜由東往西方向穿越馬
    路欲返家時，遭被告上開自小客車撞擊，致使原告李天賜受
    有重傷。
二、爭執事項:
(一)、被告許江海於97年8 月21日下午是否請事假而未赴土庫鎮公
    所簽到上班？
(二)、被告許江海是否為國家賠償法所稱之「公務員」？如果是，
    究屬於土庫鎮公所或職訓局所之公務人員？
(三)、被告許江海駕車肇事時不法侵害原告之權利，是否正在行使
    公權力執行職務？
(四)、被告土庫鎮公所與被告許江海間有無僱傭關係存在？
(五)、被告職訓局與被告許江海間有無僱傭關係存在？
(六)、被告許江海所執行之工作內容，是否屬於被告職訓局之職務
    ？
    理    由
甲、程序方面：
一、按依國家賠償法請求損害賠償時，應先以書面向義務機關請
    求之。賠償義務機關拒絕賠償，或自提出請求之日起逾30日
    不開始協議，或自開始協議之日起逾60日協議不成時，請求
    權人得提起損害賠償之訴。請求權人因賠償義務機關拒絕賠
    償，或協議不成立而起訴者，應於起訴時提出拒絕賠償或協
    議不成立之證明書，國家賠償法第10條1 項、第11條第1 項
    前段及該法施行細則第37條第1 項分別定有明文。本件原告
    以被告土庫鎮公所之定期僱員許江海因執行職務行使公權力
    ，不法侵害原告等人之權利，經原告依上開規定，以書面向
    賠償義務機關即被告土庫鎮公所請求國家賠償，惟為被告土
    庫鎮公所所拒絕等情，業據原告提出國家賠償請求協議書及
    土車鎮公所99年1 月8 日土庫行字第0990000033號函為證，
    有上開文件在卷可按（第17至23頁），故本件請求之訴訟要
    件即無不備。
二、又按訴狀送達後，原告不得將原訴變更或追加他訴。但請求
    之基礎事實同一者，不在此限，民事訴訟法第255 條第1項
    第2 款定有明文。又所謂請求之基礎事實同一，係指先後二
    請求之主要爭點共通，而就原請求之訴訟資料及證據資料，
    得期待於後請求之審理予以利用，且各請求之利益主張在社
    會生活上可認為同一或關連之紛爭者屬之。本件原告因許江
    海駕車過失肇車，致原告李天賜受有重傷害，而依國家賠償
    法第2 條之規定，對於許江海任職之被告土庫鎮公所提起國
    家賠償之訴，於訴狀送達後，追加許江海及職訓局為共同被
    告，請求於本院認其上開請求為無理由時，則依民法第184
    條及第188 條等侵權行為之法律關係，判決被告許江海、職
    訓局與土庫鎮公所就其請求給付之金額連帶負損害賠償責任
    。因原告先後二請求，均係基於被告許江海過失不法侵害原
    告權利之基礎事實，就原請求之訴訟資料及證據資料，得期
    待於後請求之審理予以利用，且各請求之利益主張在社會生
    活上可認為同一或關連之紛爭，堪認二請求之基礎事實同一
    。依前揭規定意旨，及紛爭解決一次性之訴訟經濟原則，原
    告追加預備合併之訴，並無不合，應予准許。被告3 人不同
    意追加，土庫鎮公所並抗辯二請求之基礎事實不同云云，均
    無可採，合先敘明。
乙、實體部分:
一、原告主張被告許江海於97年8 月21日下午2 時許，駕駛牌照
    已遭註銷之自小客車（原車牌號碼為RU-7787 號），沿雲林
    縣土庫鎮興新里由下竹圍往文化路（即由南往北）方向行駛
    ，於同日下午2 時20分許，行經該里頂圍12之2 號前、劃設
    有分向限制線之無號誌三岔路口時，本應注意車前狀況，隨
    時採取必要之安全措施、及因雨霧致視線不清，應減速慢行
    ，作隨時停車之準備，且汽車在劃有分向限制線之路段，不
    得駛入來車之車道，而依當時天候雨、日間自然光線、柏油
    路面濕潤無缺陷、無障礙物，並無不能注意之情形，適有居
    住於雲林縣土庫鎮興新里頂圍12號之原告李天賜，至其住家
    對面之稻田查看水位後，由東往西方向穿越馬路欲返家時，
    因訴外人許江海貿然逆向駛入來車車道，又疏未注意車前狀
    況，減速慢行，作隨時停車之準備，而不慎以上開自小客車
    之左前車頭撞及原告李天賜，致原告李天賜彈起撞及自小客
    車之前擋風玻璃後倒地，受有外傷性顱內多處點狀出血併蜘
    蛛網膜下出血、急性硬腦膜下血腫、腦出血、失語症、右大
    腿挫傷、右腳踝骨折、右下肢無力等肢體機能嚴重減損之重
    傷害。而被告許江海明知其駕駛自小客車撞及原告李天賜倒
    地，已使其受有傷害，竟未立即採取救護措施或通知警察機
    關到場處理，旋基於肇事逃逸之犯意，駕駛上開自小客車迅
    速逃離現場。嗣因路旁民眾報警處理，經警調閱監視器後，
    將被告許江海查獲送辦。其上開犯行並經本院刑事庭以98年
    度交訴字第5 號刑事判決認定被告許江海過失傷害人致重傷
    及駕駛動力交通工具肇事，致人受傷而逃逸，宣告應執行有
    期徒刑1 年2 月確定等情，為兩造所不執，並有本院上開刑
    事案卷及判決可參，足信屬實。
二、按因故意或過失，不法侵害他人之權利者，負損害賠償責任
    。不法侵害他人之身體或健康者，對於被害人因此喪失或減
    少勞動能力或增加生活上之需要時，應負損害賠償責任。不
    法侵害他人之身體、健康、名譽、自由、信用、隱私、貞操
    ，或不法侵害其他人格法益而情節重大者，被害人雖非財產
    上之損害，亦得請求賠償相當之金額。其名譽被侵害者，並
    得請求回復名譽之適當處分。前項規定，於不法侵害他人基
    於父、母、子、女或配偶關係之身分法益而情節重大者，準
    用之，民法第184 條第1 項前段、第193 條第1 項及第195
    條第1 項、第3 項分別定有明文。被告許江海既因駕車過失
    撞傷原告李天賜，致其受有上開重傷害，則原告等人依上開
    侵權行為法之規定，請求被告許江海負損害賠償責任，於法
    有據。茲逐項審酌原告李天賜所請求之金額有無理由如下:
(一)、醫療費用部分：
 1、原告主張其住院期間之醫療費用為121,512 元，出院後至起
    訴時又支出6,429 元，加上可預見但尚未支出之未來五年內
    之醫療費用（超過五年部分，請求人李天賜家屬願自行負擔
    ），以每月500 元計算共3 萬元（500x12x5=30,000 ），原
    告醫療費用之損害共計157,941 元（121,512+30,000+6,429
    = 157,941 ）。
 2、經核原告所提出附卷（第26至39頁）之財團法人天主教若瑟
    醫院門診及急診收據、救護車（資收據）使用證明表、國立
    台灣大學醫學院附設醫院（下稱台大醫院）急診醫療費用收
    據及住院醫療費用收據自負金額合計115,587 元，扣除其中
    非屬必要醫療費用之證明書費770 元及部分負擔病房費46,9
    16元，其餘67,901元（115,000-000-00,916=67,901 ）為原
    告自發生車禍至出院（97年11月14日）之必要醫療費用。
 3、又原告主張其出院後至提起本件訴訟時（99年1 月29日）支
    醫療費用6,429 元乙節，雖有其提出之台大醫院門診醫療費
    用收據影本12張在卷可佐（第40至41頁），惟應扣除其中非
    屬必要醫療費用之證明書費600 元，其餘5,829 元為原告出
    院後至99年1 月29日所支出之必要醫療費用。
 4、且以原告提出之上開醫療費用收據以觀，原告約每月看診一
    次、每次看診平均自負額為485.75元（5,829/12=485.75 ）
    。又原告係19年2 月17日生，有其身分證影本在卷可按（第
    62頁），其於發生本件車禍時（97年8 月21日）為78歲又6
    月，依台閩地區歷年簡易生命表於97年80歲之男性平均餘命
    尚有8.29年，則原告主張其可預見但尚未支出之未來五年內
    之醫療費用，以每月500 元計算共需3 萬元（500x12x5=30,
    000 ），足以採信。
 5、因此，原告因本件車禍所生必要醫療費用之損失應為103,73
    0 元（67,901+5,829+30,000=103,730 ），原告超過上開部
    分之請求，為無理由。（至於原告主張購買便盆椅18 00 元
    及輪椅3000元部分，應屬增加生活上需要之費用，併此敘明
    。）
(二)、看護費用部分：
 1、原告主張其因本件車禍住院期間共支出看護費用166,000 元
    ，出院後五年內，以原告僱用外勞之每月支出25,000元計算
    ，共需支出150 萬元（25,000x12x5=150 萬），故需支出看
    護費用共計1,666,000 元。
 2、經查，原告主張其因本件車禍住院期間共支出看護費用166,
    000 元乙節，依其提出之看護費用證明單計算雖僅有164,00
    0 元，然係97年8 月24日至97年11月14日之看護費用，有上
    開費用收據載明在卷可按（第42至43頁），尚有發生車禍之
    日即97年8 月21日至同年月23日之看護費用未列入，依常情
    ，該其間亦有看護費用之損失。因此，原告請求住院期間之
    看護費用166,000 元，應予准許。
 3、又原告因本件車禍致「中樞神經系統遺存極度障害，終身不
    能從事任何工作，經常需專人周密照護」，原告並因而申請
    雇用外勞看護工照顧等情，有原告提出之台大醫院診斷證明
    書、失能診斷證明書、佳仁華人力專業集團雇用外勞費用明
    細及統一發票等影本在卷可按（第16頁、第44至45頁）。參
    酌其有超過8.29年之平均餘命，原告主張其出院後五年內，
    以其雇用外勞之每月支出25,000元計算，共尚需支出看護費
    用150 萬元（25,000×12×5= 150萬），亦足採信。
 4、從而，原告請求其因本件車禍共需支出之看護費用1,666,00
    0 元（166,000+150 萬=1,666,000），應予准許。
(三)、勞動能力及農田管理獲益之損失部分:
 1、原告主張其出院後五年內勞動力及農田管理獲益之損失，以
    所耕作農田面積1.2 甲估計，扣除成本後每年最少約有20萬
    元之收益損失，共計損失100 萬元（20萬x 5=100 萬元）等
    語。
 2、原告上開主張，雖據其提出雲林縣土庫鎮農會帳號00000000
    000000活期性存款存摺影本為證（第46至49頁）。然上開存
    摺之款項並非全是耕作之收益，尚包括老農津貼及各項補助
    。且影響農田耕作獲益之因素甚多，除自己之管理以外，尚
    包括天候、病蟲害等多項因素。況且，政府為了照顧農民，
    亦有多項補助措施，而這些補助並不會因為原告無法自任耕
    作即喪失權益。再者，原告無法自任耕作時，亦得將農田出
    租他人耕作，因而將有收取租金之利益。因此，尚不能以其
    上開存摺證明其有前揭勞動能力及農田管理獲益之損失。
 3、本院參酌年滿65歲為勞動基準法（第54條）所規定勞工強制
    退休之年齡，而原告於本件車禍發生時已年滿78歲又6 月，
    已如上述，超過上開勞工強制退休年齡達13年又6 月; 且依
    一般社會通常之經驗，達上開年齡之人雖非均完全無工作能
    力，然其身體各項機能都已減弱，並將隨年齡之增長更加衰
    弱是不爭之事實。本院審酌上開情事，及原告於本件車禍發
    生時，尚有管理農田之事實等情，認其勞動能力之損失，於
    其80歲前（共有18個月），尚有工作能力1/5 ，並以每月最
    低基本工資17,280元計算，合計62,208元（18x1/5x17,280=
    62 ,208 ），應屬相當。原告超過部分之主張，尚無所據。
(四)、增加生活費用之支出：
 1、原告主張其因受有上開傷害，需購買看護墊、成人紙尿褲
    、清潔液、濕紙巾等物品，住院期間共花費23,095元；預估
    出院後五年內，每月需1,000 元計算，共需增加6 萬元之生
    活上需要（1,000x12x5=6萬元），此部分共計83,095元。
    交通費：住院期間：5,000 元+ 9,000 元=14,000 元；出院
    後五年內：每月1 至2 次門診約需300 元，五年共計300 元
    x12 個月x5年＝18,000元，此部分共計32,000元。復健費
    ：每月1,000 元x12 個月x5年=6萬元。合計共需增加費用之
    生活支出共計175,095 元（83,095+32,000+60,000=175,095
    ）。
 2、查依原告所提出統一發票、收據、出貨對帳單計算，原告於
    住院期間（97年11月14日出院前）之支出為9,334 元，扣除
    購買果汁飲料之非必要費用375 元，餘8,959 元; 其餘收據
    為其自97年12月2 日至98年11月23日購買看護墊、尿褲、尿
    片費用之收據共15,964元，與上開住院期間之支出合計為25
    ,298元（8,959+15,964=25,298 ），有上開統一發票、收據
    、出貨對帳單在卷可按（第50至59頁）。因此，原告上開所
    主張「住院期間」增加生活上需要共23,095元，應係指含上
    開出院後之生活支出而言，應予准許。
 3、又依原告所提出上開出院後購買看護墊等費用之收據以觀，
    除其剛出院後之97年12月、98年1 月及2 月之支出依序為1,
    605 元、2,139 元及1,605 元外，其餘各月之支出均為1,18
    0 元，堪認其往後生存期間每月應增加之生活上開支為1,18
    0 元，故原告主張其出院後（應係指上開收據日以後即98年
    12月以後）五年內預估每月需增加生活上費用1,000 元計算
    ，共需增加6 萬元（1,000x12x5=6萬元），斟酌其平均餘命
    8.29年扣除上開已列入請求之期間（至98年11月止）仍超過
    5 年之情，應認原告上開主張為有理由。
 4、至於原告所主張其需支出復健費6 萬元乙節，因原告並未提
    出其有支出復健費用之單據供本院參酌，且縱認其有該筆費
    用之支出，亦應已計入未來之醫療費用，故原告該筆費用之
    請求，應無所據。惟應另計入原告於醫療費用項下所主張購
    買便盆椅1800元及輪椅3000元部分，原告因本件車禍增加購
    買衛生及生活物品之必要費用應為87,895元（23,095+60,00
    0+1800+3000=87,895）。
 5、另原告主張住院期間之交通費用14,000元部分，因原告已陳
    明係其配偶及子女之交通費用（第60頁），並非其自己所支
    出之交通費用; 且其受傷後自若瑟醫院轉診至台大醫院之救
    護車費用合計11,300元，已計入醫療費用支出，故此部分之
    主張，為無理由。
 6、原告主張其出院後五年內：每月1 至2 次門診約需300 元之
    交通費用支出，五年共計300 元x12 個月x5年=18,000 元，
    應屬可採。從而，原告因本件車禍所增加上開生活上需要合
    計為105,895 元（87,895+18,000=105,895 ），原告超過上
    開金額之請求，應屬無據，不予准許。
(五)、非財產上損害部分：100萬元
 1、原告李天賜原本身體健康，尚能從事農作，因過馬路巡視農
    田水位，而遭被告許江海違規駛入逆向車道撞傷，致受有上
    開重傷害，導致下半身癱瘓、大小便失禁，並需專人照顧，
    依一般社會通常之信念，自會原告產生身體及精神上痛苦。
    因此，原告主張其受有非財產上損害，足以採信。
 2、本院審酌原告所受傷害及其因而產生精神上痛苦之程度，與
    其發生車禍時已年78歲之高齡，原從事農作，而被告則係職
    訓局北港就業服務站依「就業促進津貼實施辦法」推介至土
    庫鎮公所之臨時工，負責修剪土庫鎮○○○區路旁樹木、雜
    草、公有綠地美化與清潔等工作之兩造身分、社會經濟地位
    等情狀，認原告請求被告賠償精神慰撫金70萬元為適當，超
    過部分，不予准許。
(六)、綜上，被告許江海應賠償原告李天賜之金額，共計2,637,83
    3 元（103,730+1,666,000+62,208+105,895+700,000=2,637
    ,833）。惟按強制汽車責任保險法第32條規定: 「保險人依
    本法規定所為之保險給付，視為被保險人損害賠償金額之一
    部分; 被保險人受賠償請求時，得扣除之。」原告自陳其因
    本件交通事故，已受富邦產物保險公司為1,385,579 元之保
    險給付，並有其提出之上開雲林縣土庫鎮農會活期性存款存
    摺影本載明可按，足信無誤。應依上開扣除之，經扣除後，
    被告許江海應賠償原告李天賜之金額為1,252,254 元（2,63
    7,833-1,385,579=1,252,254）。
三、原告李許雪與李新旺、李茂芳、李文吉、李茂昆等人係原告
    李天賜之妻與子，有其等之身分證影本在卷可按（第62及63
    頁），且原告李天賜原本身體健康，突遭本件車禍致受重傷
    ，下半身癱瘓，生活無法自理，堪認原告等人基於配偶及子
    女間之親情、倫理及生活相互扶持之利益受到侵害，並須持
    續終身照顧，可認其情節為重大，原告等人主張加害人應依
    民法第195 條第3 項規定，賠償被害人之配偶及子女等人因
    身分法益所受之非財產上損害，尚屬有據。本院審酌兩造上
    開身分、社會經濟地位等一切情狀，認原告李許雪與李新旺
    等四人分別請求被告賠償精神慰撫金40萬元與15萬元為適當
    ，超過部分之請求，不予准許。
四、先位之訴部分:
(一)、發生本件車禍期間，被告許江海係土庫鎮公所之臨時工，工
    作內容是修剪路旁之樹木、雜草及清潔等工作，如果下大雨
    ，因為不能割草，就不用上班。而97年8 月21日下午，被告
    是要去上班，但還沒有到土庫鎮公所時，雨下很大，應該不
    用上班，但因頭暈，要去買藥，並順便到土庫鎮公所看看，
    如果沒有下雨再回家拿割草機去工作，惟尚未到土庫鎮公所
    就發生本件車禍等情，業據被告許江海證述明確（第163 頁
    背面至168 頁），核與其在刑事偵審中之供述情節大致相符
    （見雲林地檢署97年度偵字第4571號卷97年9 月17日訊問筆
    錄、本院98年度交訴字第5 號卷第44頁及第72頁背面至73頁
    ），並與證人即一起在土庫鎮公所工作之臨時工曾猛所證稱
    : 當天下午其與另二位同事有去工作現場，但因下大雨沒有
    工作，在別人屋裡躲雨，而被告許江海當天下午則未去工作
    ，惟於證人等在屋裡躲雨時有看到被告車開很快要回家等情
    吻合（第277 至280 頁），並有證人即土庫鎮公所負責管理
    之職員林沐吟之證述可參（第272 至276 頁），足信屬實。
    原告主張被告許江海上開證述與其在刑事偵審中之供述不符
    云云，委無可採。
(二)、雖原告主張「雲林縣土庫鎮公所97年8 月臨時工作津貼方案
    出勤紀錄表」中「8/21」下午簽到及簽退之簽名欄位中，有
    將原有簽名塗銷改註記為「事假」之痕跡; 且依中央氣象局
    97年8 月21日雲林縣區域雨量圖所示，被告許江海所居住之
    雲林縣土庫鎮埤腳里區域，12時至13時之間尚未降雨，係自
    13時至14時之間才開始降雨，且該小時內降雨量僅有1~2mm
    左右；至14時以後雨勢才加大至每小時30~40mm ，故在被告
    許江海13時開始下午時段工作時之雨量，可謂微不足道，並
    未達到足以妨礙割草之程度，故被告許江海應係簽到工作後
    ，才駕車發生本件車禍致原告受傷，因此，被告許江海所屬
    機關土庫鎮公所，就原告等人所受之上開損害，應依國家賠
    償法第2 條第2 項前段規定負損害賠償責任等語。然查:
 1、依國家賠償法第2 條第2 項前段規定，限於公務員於執行職
    務行使公權力時，因故意或過失不法侵害人民自由或權利者
    ，國家始應負損害賠償責任。本件被告許江海既係因駕駛自
    有之小客車過失不法侵害原告等人之權利，縱認係在其上班
    時間，然與其所負責之修剪路旁之樹木、雜草及清潔等工作
    無關，已難認係執行職務之行為，亦無行使公權力之可言，
    故原告主張被告土庫鎮公所應就上開損害，負國家損害賠償
    責任云云，已無可採。
 2、且原告主張「雲林縣土庫鎮公所97年8 月臨時工作津貼方案
    出勤紀錄表」中「8/21」下午簽到及簽退之簽名欄位中，有
    將原有簽名塗銷改註記為「事假」之痕跡乙節，雖有該紀錄
    表在卷可按（第24頁），且為被告所不爭執，足信屬實。然
    係由於被告許江海於當天早上即將該日上下午之簽到預簽完
    畢，事後因下雨並發生本件車禍無法工作，才加以塗改所致
    等情，業經被告許江海證述明確，並有上開證人曾猛及林沐
    吟之證述可參，亦足信屬實。
 3、至於原告所主張土庫鎮區，車禍當天下午12時至14時之降雨
    量微少，未達足以妨礙割草之程度等情，雖據其提出中央氣
    象局全球資訊網2008年雲林氣象站逐日雨量資料及雨量圖為
    證（第241 至245 頁）。然依上開2008年雲林氣象站逐日雨
    量資料於附註4 載明: 「本站為本局斗六雨量站，位於雲林
    縣斗六市。」等語，可見上開降雨資料係依雲林縣斗六市測
    得之降雨量，並非土庫鎮之降雨量，原告據以為上開主張，
    亦無可採，併此敘明。
(三)、從而，原告先位之訴，本於國家賠償法第2 條第2 項前段、
    第5 條及民法第184 條第1 項前段、第193 條第1 項、第19
    5 條第3 項、第1 項規定，請求被告土庫鎮公所給付原告李
    天賜3,992,607 元、原告李許雪80萬元、原告李新旺、李茂
    芳、李文吉、李茂昆各50萬元，暨自99年1 月5 日起至清償
    日止，按週年利率5%計算之利息，為無理由，應予駁回。
五、備位之訴部分:
(一)、按民法第188 條第1 項僱用人應與不法侵害行為之受僱人負
    連帶賠償責任之規定，以受僱人因執行職務所為之行為為要
    件。又所謂執行職務，雖不以受指示執行之職務為限，但至
    少在外觀上，該受僱人之行為，依一般情形觀之，得認為係
    執行職務者，始屬相當（參照最高法院56年臺上字第2829號
    判決參照）。此與「職業災害」，不以勞工於執行業務時所
    生災害為限，亦應包括勞工準備提出勞務之際所受災害。故
    上班途中遭遇車禍而傷亡，應可視為職業災害者不同。
(二)、被告許江海係受被告職訓局北港就業服務站指派，至被告土
    庫鎮公所從事臨時性工作，負責土庫鎮○○○區○道樹之修
    剪、周邊除草維護、公有綠地美化及清潔整理等工作，為兩
    造所不爭之事實。且本件車禍之發生，係被告許江海於97年
    8 月21日下午要去上班，但還沒有到土庫鎮公所時，雨下很
    大，應該不用上班，但因頭暈，要去買藥，並順便到土庫鎮
    公所看看，如果沒有下雨再回家拿割草機去工作，但尚未到
    土庫鎮公所就發生本件車禍等情，已如上述。因此，本件至
    多僅能認為係被告許江海上班途中因過失致原告李天賜受傷
    害，被告許江海之過失侵權行為，顯與其執行職務無關，即
    與民法第188 條第1 項僱用人應與受僱人連帶負賠償責任之
    規定不合，原告主張被告職訓局及土庫鎮公所應與被告許江
    海連帶負損害賠償責任，為無可採。
(三)、從而，原告等人基於侵權行為之法律關係，請求被告許江海
    給付原告李天賜1,252,254 元、原告李許雪40萬元、李新旺
    、李茂芳、李文吉、李茂昆等4 人各15萬元，及均自追加起
    訴狀繕本送達翌日即99年4 月9 日起至清償日止，按年息5%
    計算之遲延利息，為有理由，應予准許，其逾上開金額及對
    於被告職訓局與土庫鎮公所之請求均無理由，應予駁回。
七、假執行之宣告：
    原告等人陳明願供擔保，請求宣告假執行，於其等勝訴部分
    ，核無不合，茲酌定相當之擔保金額，予以准許。至於其等
    敗訴部分，假執行之聲請已失所附麗，併予駁回。
八、本件事證已臻明確，兩造其餘攻擊防禦方法及舉證，經審酌
    於判決結果不生影響，爰不一一論述，附此敘明。
九、結論：本件原告之訴為一部有理由，一部無理由，依民事訴
    訟法第79條、第85第1 項後段、第390 條第2 項，判決如主
    文。
中    華    民    國    99    年    12    月    1     日
                  民事第二庭        法  官  黃一馨
以上正本係照原本作成
如對本判決上訴，須於判決送達後廿日內向本院提出上訴狀。如
委任律師提起上訴者，應一併繳納上訴審裁判費。
中    華    民    國    99    年    12    月    1     日
                                    書記官  詹培煌

司法院資訊處製作；財團法人民間司法改革基金會備份。
